臺灣屏東地方法院刑事判決　　　　　　 100年度訴字第1004號
公　訴　人　臺灣屏東地方法院檢察署檢察官
被　　　告　黃裕家
選任辯護人　鄭國安律師
　　　　　　郭宗塘律師
　　　　　　李建宏律師
上列被告因違反毒品危害防制條例案件，經檢察官提起公訴（10
0 年度偵字第6562號）本院判決如下：
    主  文
黃裕家犯如附表所示之罪，各處如附表所示之刑。應執行有期徒
刑拾壹年；未扣案販賣毒品所得新臺幣壹萬元沒收，如全部或一
部不能沒收時，以其財產抵償之；扣案之行動電話壹支（IMEI碼
：參伍陸參捌伍零參參捌貳陸零壹貳號）沒收。
    事  實
一、黃裕家明知甲基安非他命係毒品危害防制條例第2 條第2 項
    第2 款所列之第二級毒品，不得非法持有、販賣，竟意圖營
    利基於販賣第二級毒品甲基安非他命之犯意，以其所持用之
    行動電話（IMEI碼：000000000000000 號；當時內含之SIM
    卡門號為：0000000000號）作為販毒之聯絡工具，為下列之
    販賣行為：
  (一)100 年1 月1 日上午9 時57分許，田璟昌以其所持用之0000
    000000號行動電話撥打黃裕家所持用上開行動電話門號相約
    購買新臺幣（下同）1000元之甲基安非他命，並由田璟昌自
    行前往黃裕家屏東縣屏東市○○街之住處，以現金自黃裕家
    處購入1000元之甲基安非他命。
  (二)100 年1 月1 日晚間8 時26分許，許慶蕙以其所持用之0000
    000000號行動電話撥打黃裕家所持用上開行動電話門號相約
    購買4000元之甲基安非他命，並相約於屏東縣九如鄉九如國
    中附近之路旁交易，由許慶蕙以現金自黃裕家處購入4000元
    之甲基安非他命。
  (三)100 年1 月13日晚間6 時59分許，許慶蕙以其所持用之0000
    000000號行動電話撥打黃裕家所持用上開行動電話門號相約
    購買4000元之甲基安非他命，並相約於屏東縣九如鄉九如國
    中附近之路旁交易，由許慶蕙以現金自黃裕家處購入4000元
    之甲基安非他命。
  (四)100 年2 月8 日中午12時許，黃裕家以其上開行動電話門號
    與田璟昌所持用之0000000000號行動電話聯繫後，於同日下
    午3 時許由田璟昌自行前往黃裕家屏東縣屏東市○○街之住
    處，以現金自黃裕家處購入1000元之甲基安非他命。
  (五)嗣經警於同年6 月27日持搜索票在其屏東縣屏東市○○里○
    ○街51之3 號之住處內，扣得電子磅秤1 個、索尼牌行動電
    話2 具（IMEI：000000000000000 、000000000000000 號）
    ，始循線查悉上情。
二、案經高雄市政府警察局苓雅分局報請臺灣屏東地方法院檢察
    署檢察官偵查起訴。
    理  由
一、證據能力方面：
  (一)按被告以外之人於偵查中向檢察官所為陳述，除顯有不可信
    之情況者外，得為證據，刑事訴訟法第159 條之1 第2 項定
    有明文。偵查中對被告以外之人（包括證人、鑑定人、告訴
    人、被害人及共同被告等）所為之偵查筆錄，或被告以外之
    人向檢察官所提之書面陳述，性質上均屬傳聞證據。惟現階
    段刑事訴訟法規定檢察官代表國家偵查犯罪、實行公訴，依
    法其有訊問被告、證人及鑑定人之權，證人、鑑定人且須具
    結，而實務運作時，檢察官偵查中向被告以外之人所取得之
    陳述，原則上均能遵守法律規定，不致違法取供，其可信度
    極高，職是，被告以外之人前於偵查中已具結而為證述，除
    反對該項供述得具有證據能力之一方，已釋明「顯有不可信
    之情況」之理由外，不宜遽指該證人於偵查中之陳述不具證
    據能力。經查，證人田璟昌、許慶蕙於偵查中向檢察官所為
    之陳述，均經證人依法具結，被告復均未抗辯該審判外陳述
    有何顯不可信之情況，且上開證人復均經到庭接受被告方面
    之對質詰問，本院審酌上揭證人陳述時之外在環境，並無何
    顯不可信之情況，揆諸上開說明，應認前揭證人於偵查中向
    檢察官所為之陳述，得為證據，具有證據能力。
  (二)本件係臺灣屏東地方法院檢察署檢察官聲請本院核發之99年
    度聲監字第597 號、100 年度聲監續字第10號通訊監察書（
    監察號碼包含0000000000號，監察時間為自99年12月15日上
    午10時起至100 年2 月11日上午10時止，有各該通訊監察書
    附卷可稽（警聲搜卷第7 頁至第8 頁參照），是依本院核發
    之通訊監察書所監聽而得之光碟及譯文均得為作為證據。
  (三)再司法警察依據監聽錄音結果予以翻譯而製作之監聽譯文，
    屬於文書證據之一種，倘被告或訴訟關係人對該通訊監察譯
    文之真實性並不爭執，即無勘驗辨認其錄音聲音之調查必要
    性，自得由法院依刑事訴訟法第165 條第1 項等規定，於審
    判期日向當事人等宣讀或告以要旨，使之表示意見並為辯論
    （最高法院100 年度台上字第2701號判決意旨參照）。本件
    當事人、辯護人對卷附通訊監察監聽譯文，皆不爭執真實性
    而同意其證據能力（本院卷第43頁參照），揆諸前開說明，
    自有證據能力。
  (四)現行刑事訴訟法關於「鑑定」之規定，除選任自然人充當鑑
    定人外，另設有囑託機關鑑定制度。依同法第198 條、第20
    8 條之規定，不論鑑定人或鑑定機關、團體，固均應由法院
    、審判長、受命法官或檢察官視具體個案之需要而為選任、
    囑託，並依第206 條之規定，提出言詞或書面報告，始符合
    同法第159 條第1 項所定得作為證據之「法律有規定」之情
    形。否則所為之鑑定，仍屬傳聞證據。然於司法警察機關調
    查中之案件，為因應實務上，或因量大、或有急迫之現實需
    求，併例行性當然有鑑定之必要者，例如毒品之種類與成分
    、尿液之毒品反應，或者槍彈有無殺傷力等鑑定，基於檢察
    一體原則，得由該管檢察長對於轄區內之案件，以事前概括
    選任鑑定人或囑託鑑定機關、團體之方式，俾便轄區內之司
    法警察官、司法警察對於調查中之此類案件，得即時送請先
    前已選任之鑑定人或囑託之鑑定機關、團體實施鑑定，以求
    時效（法務部92年9 月1 日法檢字第0920035083號函參照，
    刊載於法務部公報第312 期）。此種由檢察機關概括選任鑑
    定人或概括囑託鑑定機關、團體，再轉知司法警察官、司法
    警察於調查犯罪時參考辦理之作為，法無明文禁止，係為因
    應現行刑事訴訟法增訂傳聞法則及其例外規定之實務運作而
    為。本件相關被告及證人分別為警採尿，並送臺灣檢驗科技
    股份有限公司檢驗，該公司出具之濫用藥物檢驗報告，自均
    屬前揭「法律規定」得為證據者，而有證據能力（最高法院
    96年度台上字第2860號判決意旨參照）。
  (五)按被告以外之人於審判外之陳述，雖不符刑事訴訟法第159
    條之1 至第159 條之4 規定，而經當事人於審判程式同意作
    為證據，法院審酌該言詞陳述或書面陳述作成時之情況，認
    為適當者，亦得為證據；當事人、代理人或辯護人於法院調
    查證據時，知有該法第159 條第1 項不得為證據之情形，而
    未於言詞辯論終結前聲明異議者，視為有前項之同意，該法
    第159 條之5 業已明揭其旨。本件公訴人及被告均對於搜索
    扣押筆錄、扣押物品目錄表等證據，均未爭執其證據能力，
    本院並審酌該證據作成時之情況，認為並無不適當者，依上
    開說明，均認應有證據能力。
二、訊據被告黃裕家固坦認其認識證人田璟昌、許慶蕙，亦與證
    人田璟昌、許慶蕙有如通訊監察譯文所示之電話交談情形，
    惟否認有何販賣第二級毒品之犯行，辯稱：伊從事傳播妹之
    仲介工作，與許慶蕙之通聯內容係許慶蕙央請伊帶傳播妹出
    遊，但最後並未完成交易，至與田璟昌之通聯內容，亦係伊
    向田璟昌索討茶葉，均與毒品交易無關等語。惟查：
  (一)被告黃裕家分別販賣第二級毒品各2 次予證人許慶蕙、田璟
    昌之犯行，分別經證人許慶蕙、田璟昌於偵、審中證述明確
    ，核與通訊監察譯文所示之時間與內容均大致相符，且衡酌
  1.證人許慶蕙、田璟昌均有施用第二級毒品甲基安非他命之犯
    行，有渠等之臺灣檢驗科技股份有限公司濫用藥物檢驗報告
    各1 紙在卷可查，是渠等對於購買之物品是否為第二級毒品
    甲基安非他命應有判斷之能力。
  2.被告黃裕家自承與證人許慶蕙並無嫌隙，與田璟昌為十多年
    交情之朋友等語（本院卷第42頁背面至第43頁參照），核與
    證人田璟昌證述相符（本院卷第77頁背面參照），並與證人
    許慶蕙之結證無違，參諸本件證人所證述之內容係被告涉嫌
    最輕本刑7 年以上有期徒刑之罪，衡情當無刻意指證誣陷友
    人之可能。
  3.證人許慶蕙、田璟昌於本案遭查獲施用毒品前，並未因違反
    毒品危害防制條例案件經觀察勒戒或刑之執行，有渠等之臺
    灣高等法院被告前案紀錄表各1 份在卷可查，是渠等即便供
    認被告黃裕家販賣毒品，亦無減刑寬典適用之可能，益見證
    人許慶蕙、田璟昌並無構陷被告黃裕家之動機。
  4.本件並非證人許慶蕙、田璟昌主動向警方檢舉被告犯行，而
    係被告黃裕家使用之行動電話門號先經法院核准通訊監察後
    ，經警整理譯文，並過濾通聯之內容後，始傳訊相關證人到
    案；由是可見，若非先針對被告黃裕家進行通訊監察，證人
    許慶蕙、田璟昌施用毒品之犯行亦無從為警查獲，益徵證人
    許慶蕙、田璟昌並無刻意供認被告黃裕家之必要。
  5.證人許慶蕙於本院審理中到庭證述時，於詰問之初係證稱未
    向被告黃裕家購買過毒品，其所施用之毒品均係向綽號「姐
    仔」之人所購入，偵訊中指證被告黃裕家，係因毒癮發作、
    神智不清所致等語，而迴護被告黃裕家，嗣經檢察官詰問後
    ，始改稱確有向被告黃裕家購買毒品，由是可見證人許慶蕙
    迄本案審理時，仍有迴護被告黃裕家之意，自無誣陷之可能
    。
  6.被告黃裕家雖辯稱證人田璟昌證詞前後矛盾等語，惟證人田
    璟昌雖於偵、審中就購買之時間，確有1 、2 天之誤差，然
    衡諸(1)其證述購買之金額、地點、方式，並無不合之處；(2)
    本件被告被訴販賣毒品予田璟昌部分，係分別於100 年1 月
    1 日、同年2 月8 日，與證人田璟昌偵訊時即同年6 月28日
    、本院審理時即同年11月2 日間，已有相當時間之差距，就
    日期證述雖有不一部分，尚屬合理。是亦難執此即認證人田
    璟昌之證述，有何難以採信之情形，故被告辯稱證人田璟昌
    證詞不可採信部分，即無足採。
  7.故證人許慶蕙、田璟昌證述可信性應認已受擔保，而可採信
    。
  (二)至被告黃裕家雖以前開情詞置辯，然其所辯，除與證人許慶
    蕙、田璟昌證述不合外，亦顯有下列前後矛盾及與事理不符
    之處：
  1.被告黃裕家於本院審理時先供稱伊向證人田璟昌索討茶葉時
    ，證人田璟昌即會贈與茶葉等語（本院卷第42頁背面參照）
    ，顯見其向證人田璟昌索取茶葉當非僅一次，然又復稱田璟
    昌僅拿過1 次茶葉予伊等語（同頁參照），則其前後供述，
    已見矛盾。
  2.被告黃裕家辯稱其於100 年1 月1 日與證人許慶蕙之交談內
    容係談論仲介傳播妹等語部分，經查當日電話通聯時間分別
    為晚間8 時26分許、8 時35分許、9 時59分許、10時12分許
    前後時間差距約近2 小時，如確為仲介傳播妹之情形，當應
    能於短時間內完成，而無於2 小時仍無法完成仲介之情形，
    是其所辯，亦顯與事理不合。
  3.被告黃裕家雖復辯稱證人許慶蕙於警詢時可能受警察之影響
    而為不實之指證，證人即當時亦以被告之弟弟及證人身分在
    場之黃彰揚，於本院審理時亦證稱員警告知伊如不配合辦案
    ，將難以離開等語（本院卷第74頁背面參照），惟(1)證人黃
    彰揚證稱，伊並未聽到員警與證人許慶蕙談話之內容等語（
    本院卷第75頁參照），是其所辯已難佐證被告黃裕家之辯解
    。復查證人黃彰揚為被告黃裕家之至親，衡情當無誣陷親兄
    之可能，警方是否會以此方式要求證人黃彰揚誣指被告黃裕
    家，顯有可疑；(2)證人黃彰揚嗣後並未因而配合員警指證被
    告黃裕家販賣毒品，有其當日警、偵訊筆錄可稽，故警方是
    否果有此不當之詢問，亦有可疑；(3)況證人黃彰揚於移請檢
    察官複訊後即為檢察官諭知請回等情，亦經證人黃彰揚證述
    明確（本院卷第76頁背面參照），核與檢察官偵訊筆錄記載
    相符（他卷第74頁參照），堪認證人縱未配合指證被告，亦
    不因而致生不利之後果，從而亦難認承辦員警有何不當影響
    證人之情形，更難因而即率然推認證人許慶蕙有何受員警不
    當影響之情形。故被告辯稱證人許慶蕙受員警影響而為不當
    指證等語，亦無足採。
  5.至被告黃裕家辯稱：證人許慶蕙於遭查獲當天，因先前施用
    甲基安非他命致神智不清楚，故其證詞不足採信等語部分，
    經查，(1)甲基安非他命係具有興奮劑效果之毒品，施用者於
    藥效持續期間，其精神力會有所增強，且證人許慶蕙為警查
    獲當日驗尿結果仍呈現陽性反應，有其尿液之檢驗報告書可
    查（本院卷第52頁參照），故當時證人許慶蕙是否神智不清
    ，即有可疑；(2)況證人許慶蕙於本院審理時，其證述之內容
    與先前偵訊時之證述均大致相符，且經本院核其於本院審理
    時意識清楚，並無神智不清之情形，是其先前於偵訊時所證
    之內容，自無受毒品影響而有何不可信之情形。故被告所辯
    ，亦與事理不符，且有悖於實情，自難採信
  6.被告黃裕家又辯稱本件執行通訊監察已久，何以員警未於事
    發當時即前往查緝等語，然(1)查緝之時機與被告是否涉犯本
    件販賣毒品之犯行並無關聯；(2)通訊監察所得之內容，尚需
    經轉譯文字，並清查及分析通話對象之身分，查核有無施用
    毒品之前科素行等偵查作為，始能特定有無足資懷疑之犯罪
    事實；(3)實務上，毒品交易往往於電話通聯中以暗語表示，
    或僅只約定見面時、地，故如非一定時間之整理、歸納，實
    難僅執通訊監察時聽聞之字句，即率然實施搜索或查緝。故
    此等偵查作為，實務上均委諸偵查檢察官及執行之員警本其
    經驗、運用職權所為，除有違法情事之外，尚難僅以當時並
    未即時查緝之情，即認本件查緝過程有何瑕疵可言，附此敘
    明。
  7.故被告黃裕家所辯既先後矛盾且與事理不合，自難採信。
  (三)又查販賣毒品係政府嚴予查緝之違法行為，並無公定價格，
    且出售份量可任意分裝增減，價格亦因毒品純度、買賣數量
    、買賣雙方關係資力、毒品來源是否充裕、檢警查緝等因素
    而有不同，難有客觀之標準，是販賣利得除經行為人坦承或
    價量明確外，實難加以認定，然不論是瓶裝或紙包之毒品，
    均可任意分裝或增減其分量，復可依買受人之需求按原包裝
    賣出或再分裝為小包出售，則無論以原包裝賣出或分裝後再
    行出賣之每包售價，均可因賺取價差而牟得利益，至為昭然
    ；況毒品價格昂貴，取得不易，且為政府嚴予查緝之犯罪，
    凡為販賣之不法勾當者，苟無利可圖，應無甘冒被查緝法辦
    重刑之危險，平白無端義務為該買賣之工作，故堪認被告販
    入毒品之價格必較販出之價格低廉，或以同一價格而減少毒
    品之份量，而有從中賺取差額利潤圖利之意圖及事實，此應
    屬合於論理法則，且不違背社會通常經驗之理性判斷。
  (四)綜上所述，本件事證明確，被告黃裕家販賣第二級毒品甲基
    安非他命之犯行，均堪認定，應依法論科。
三、論罪科刑：
  (一)按甲基安非他命係毒品危害防制條例第2 條第2 項第2 款所
    定第二級毒品。是核被告所為，均係犯毒品危害防制條例第
    4 條第2 項之販賣第二級毒品罪。被告黃裕家先非法持有第
    二級毒品，進而販賣，其歷次持有之低度行為應被各次販賣
    之高度行為所吸收，不另論罪。
  (二)被告所犯上開販賣第二級毒品罪（共4 罪）間，犯意各別、
    時地行為亦互殊，均應予分論併罰。
  (三)爰審酌被告前於99年間因違反槍砲彈藥刀械管制條例案件，
    經法院判處有期徒刑2 年，緩刑2 年確定，緩刑期間為99年
    9 月6 日至101 年9 月5 日，有其臺灣高等法院被告前案紀
    錄表1 份在卷可查，竟於緩刑期間內著手販賣第二級毒品，
    顯然輕視緩刑之寬典，且無視於我國政府禁絕毒害之堅定立
    場，僅圖一己私人經濟利益，明知毒品具有成癮性、濫用性
    ，對社會深具危害，任將海洛因賣予他人，致使買受之吸毒
    者更加產生依賴性及成癮性，戕害國民健康與社會治安；被
    告尚值壯年，不思正當工作營生，竟為謀個人私利，無視於
    政府制定毒品危害防制條例之立法美意，及毒品對於自身健
    康之戕害及國家對於杜絕毒品犯罪之禁令，販賣第二級毒品
    甲基安非他命，並造成毒品之流通及助長泛濫，而購買毒品
    者，甚多因施用毒品之結果，減低工作能力，且一般均無正
    當工作收入，若非尋求親友經濟奧援，常會藉竊盜、搶奪等
    行為或再將購入之毒品重新販出牟利，以資作購買毒品費用
    ，是被告惡性不可謂不重，犯後始終未能坦認犯行之犯後態
    度，惟其販賣對象亦僅2 人、每次交易之數量亦寡等一切情
    狀，分別量處如主文所示之刑，並定其應執行刑，以示懲儆
    。
  (四)沒收部分：
  1.按犯販賣毒品罪者，其犯罪所得之財物均沒收之，係採義務
    沒收主義。故販賣毒品所得之對價，不問其中成本若干，利
    潤多少，均應全部諭知沒收，貫徹政府查禁煙毒之決心，以
    符立法本旨，亦有最高法院91年度臺上字第2419號判決意旨
    可供參照。被告先後4 次未扣案販賣第二級毒品甲基安非他
    命所得之財物共10000 元，屬被告犯罪所得之財物，應依毒
    品危害防制條例第19條第1 項義務沒收主義之規定，併予宣
    告沒收之，如全部或一部不能沒收時，以其財產抵償之。
  2.扣案行動電話（IMEI碼：000000000000000 號），經被告供
    承係其所有，於通訊監察期間係搭配門號0000000000號使用
    ，並與證人許慶蕙、田璟昌等人聯絡等情，有通訊監察譯文
    及嫌疑人黃裕家涉案行動電話IMEI碼蒐證照片2 張（偵卷第
    43頁參照）在卷可憑，且經證人田璟昌、許慶蕙之結證明確
    ，該行動電話1 支即應依毒品危害防制條例第19條第1 項之
    規定，於各該罪項下對被告宣告沒收。
  3.至其餘扣案物，雖亦均屬被告所有，而為其供承明確，然難
    認係被告犯本件販賣毒品案件時所使用之物；未扣案之行動
    電話門號卡（門號：0000000000號）雖係被告黃裕家聯絡本
    案販毒所用之行動電話門號，惟無證據證明係被告黃裕家所
    有，復未扣案；且檢察官均未就上開物品聲請予以沒收，爰
    不另為沒收之諭知，併予敘明。
據上論斷，應依刑事訴訟法第299 條第1 項前段，毒品危害防制
條例第4 條第2 項、第18條第1 項、第19條第1 項，刑法第11條
、第51條第5 款、第9 款，判決如主文。
本案經檢察官許英輝到庭執行職務
中    華    民    國   100    年    12    月    14    日
                  刑事第四庭    審判長法  官  莊鎮遠
                                      法  官  潘怡珍
                                      法  官  李謀榮
以上正本證明與原本無異。
如不服本判決應於收受判決後10日內向本院提出上訴書狀，並
應敘述具體理由；其未敘述上訴理由者，應於上訴期間屆滿後
20日內向本院補提理由書（均須按他造當事人之人數附繕本）
「切勿逕送上級法院」。
中    華    民    國   100    年    12    月    14    日
                                書記官  蔡進吉
附表：
┌──┬───────┬─────────┬────────────────────────────────────┐
│編號│犯罪事實      │所犯罪名          │主文                                                                    │
├──┼───────┼─────────┼────────────────────────────────────┤
│1   │事實欄一(一)部分│毒品危害防制條例第│黃裕家販賣第二級毒品，處有期徒刑柒年肆月；未扣案販賣毒品所得新臺幣壹仟元│
│    │              │4條 第2 項之販賣第│沒收，如全部或一部不能沒收時，以其財產抵償之；扣案之行動電話壹支（IMEI碼│
│    │              │二級毒品罪        │：參伍陸參捌伍零參參捌貳陸零壹貳號）沒收。                              │
├──┼───────┼─────────┼────────────────────────────────────┤
│2   │事實欄一(二)部分│同上              │黃裕家販賣第二級毒品，處有期徒刑柒年拾月；未扣案販賣毒品所得新臺幣肆仟元│
│    │              │                  │沒收，如全部或一部不能沒收時，以其財產抵償之；扣案之行動電話壹支（IMEI碼│
│    │              │                  │：參伍陸參捌伍零參參捌貳陸零壹貳號）沒收。                              │
├──┼───────┼─────────┼────────────────────────────────────┤
│3   │事實欄一(三)部分│同上              │黃裕家販賣第二級毒品，處有期徒刑柒年拾月；未扣案販賣毒品所得新臺幣肆仟元│
│    │              │                  │沒收，如全部或一部不能沒收時，以其財產抵償之；扣案之行動電話壹支（IMEI碼│
│    │              │                  │：參伍陸參捌伍零參參捌貳陸零壹貳號）沒收。                              │
├──┼───────┼─────────┼────────────────────────────────────┤
│4   │事實欄一(四)部分│同上              │黃裕家販賣第二級毒品，處有期徒刑柒年肆月；未扣案販賣毒品所得新臺幣壹仟元│
│    │              │                  │沒收，如全部或一部不能沒收時，以其財產抵償之；扣案之行動電話壹支（IMEI碼│
│    │              │                  │：參伍陸參捌伍零參參捌貳陸零壹貳號）沒收。                              │
└──┴───────┴─────────┴────────────────────────────────────┘
附錄本件論罪科刑法條：
毒品危害防制條例第4條
製造、運輸、販賣第一級毒品者，處死刑或無期徒刑；處無期徒
刑者，得併科新臺幣2 千萬元以下罰金。
製造、運輸、販賣第二級毒品者，處無期徒刑或7 年以上有期徒
刑，得併科新臺幣1 千萬元以下罰金。
製造、運輸、販賣第三級毒品者，處5 年以上有期徒刑，得併科
新臺幣7 百萬元以下罰金。
製造、運輸、販賣第四級毒品者，處3 年以上10年以下有期徒刑
，得併科新臺幣3 百萬元以下罰金。
製造、運輸、販賣專供製造或施用毒品之器具者，處1 年以上7
年以下有期徒刑，得併科新臺幣1 百萬元以下罰金。
前5 項之未遂犯罰之。